臺灣高等法院高雄分院民事裁定　　　　 99年度續更(一)字第1號
聲　請　人　戴蕭興
代　理　人　陳連城
相　對　人　蘇怡美
代　理　人　侯永福律師
複代理人　　謝佳蓁律師
上列當事人間請求損害賠償事件（即本院96年度重上字第5 號）
，經依民事訴訟法第191 條規定視為撤回上訴後，上訴人即聲請
人聲請續行訴訟，本院裁定如下：
    主  文
聲請駁回。
    理  由
一、本件聲請意旨略以：聲請人與相對人間請求損害賠償事件，
    聲請人對於中華民國94年10月20日臺灣澎湖地方法院94年度
    交簡附民上字第1 號刑事附帶民事訴訟第二審判決提起上訴
    ，經本院刑事庭以95年12月25日94年度交附民上字第5 號刑
    事附帶民事訴訟裁定移送本院民事庭，由本院民事庭以96年
    度重上字第5 號審理，惟聲請人於該刑事附帶民事訴訟95年
    12月25日裁定移送本院民事庭前之95年12月15日即因有急待
    完成之學業而出國，致不清楚本案已移送本院民事庭審理。
    因本件應送達聲請人之住居所，實際上已變更，自不得於該
    原住所為寄存送達，況寄存送達亦應依民事訴訟法第138 條
    之規定為送達。又聲請人多次出入國境，均有入出境紀錄，
    聲請人雖因出國未向受訴法院陳明處所，然受訴法院仍應用
    相當方法探查，發現送達處所仍不明，方得為公示送達，而
    公示送達則須踐行民事訴訟法第149 條至第153 條之規定，
    始為合法。聲請人既未經合法通知，法院於未踐行合法送達
    程序即將本件訴訟視為撤回上訴，顯有違誤，爰聲請續行審
    判云云。
二、按當事人兩造無正當理由遲誤言詞辯論期日者，除別有規定
    外，視為合意停止訴訟程序。如於四個月內不續行訴訟者，
    視為撤回其訴或上訴。前項訴訟程序停止間，法院於認為必
    要時，得依職權續行訴訟，如無正當理由兩造仍遲誤不到者
    ，視為撤回其訴或上訴，民事訴訟法第191 條定有明文。所
    謂兩造遲誤言詞辯論期日，係指當事人兩造受合法通知，均
    無正當理由，未於言詞辯論期日到場，或到場不為辯論之情
    形而言，其視為合意停止訴訟程序者，只須兩造遲誤言詞辯
    論期日，當然生停止之效力（最高法院70年台上字第3904號
    判例要旨參照）。次按民法第24條規定依一定事實，足認以
    廢止之意思離去其住所者，即為廢止其住所。又雖有廢止住
    所之意思而不實行離去，或雖離去其住所，而無廢止住所之
    意思，如尚有歸還之意思者，均不得為住所之廢止（民法第
    24條18年5月23日立法意旨參照）。
三、經查聲請人就臺灣澎湖地方法院（下稱澎湖地院）93年度馬
    交簡附民字第15號聲請人與相對人間請求損害賠償事件，於
    93年10月13日所提民事委任書已載明委任人即聲請人係住「
    基隆市○○路148 號」、通訊處為「基隆市安樂區○○○路
    200 號7 樓」等事實，有民事委任書一紙附卷可稽（見澎湖
    地院93年度馬交簡附民字第15號卷第28頁），該事件經澎湖
    地院判決聲請人應給付相對人新台幣1300萬元及法定遲延利
    息後，聲請人於94年2 月24日對該判決提起上訴，於該刑事
    附帶民事訴訟上訴聲明狀亦載明住址為「基隆市○○區○○
    路148 號」（下稱系爭住所）（見澎湖地院94年度交簡附民
    上字第1 號卷第20頁）。而聲請人原住基隆市○○區○○路
    14 巷11 之2 號，於83年11月5 日遷入系爭住所戴蕭秀鳳（
    即聲請人之母）戶內，嗣於94年2 月24日於系爭住所創立新
    戶等事實，亦有戶籍謄本1 份附卷足憑（見本院卷第124 頁
    、第125 頁）。嗣該事件經澎湖地院於94年10月20日以94年
    度交簡附民上字第1 號刑事附帶民事訴訟判決聲請人之上訴
    駁回後，聲請人再向本院刑事庭提起刑事附帶民事訴訟上訴
    （即本院94年度交附民上字第5 號）上訴狀亦載明聲請人之
    住址為系爭住所（見本院94年度交附民上字第5 號卷第4 頁
    ），且聲請人本人亦於95年12月11日下午3 時言詞辯論時到
    庭陳述意見（見本院94年度交附民上字第5 號卷第20頁至第
    23頁），參以聲請人於98年2 月4 日所提就本院96年度重上
    字第5 號損害賠償事件續行訴訟之聲請狀中，亦載明戶籍地
    址仍為系爭住所（另載明送達處所為江蘇省南京市鼓樓郵政
    386 號信箱，郵政編號210008）（見本院98年度續字第1 號
    卷第3 頁）。又系爭住所之房地原係聲請人所有，迄至96年
    8 月21日始經相對人以澎湖法院93年度馬交簡附民字第15號
    、94 年 度交簡附民上字第1 號得假執行之刑事附帶民事訴
    訟判決為執行名義，聲請由台灣基隆地方法院以96年度執字
    第274 號損害賠償強制執行事件予以拍賣，由訴外人李坤永
    買受等情，亦經本院依職權調閱前揭執行卷屬實，而聲請人
    之戶籍嗣因其已於97年9 月19日出境未再入境，乃由該管基
    隆市中山區戶政事務所於99年10月26日逕予遷出至該戶政事
    務所之所在地即基隆市○○區○○路168 號，此亦有戶籍謄
    本1 份附卷可稽（見本院卷第125 頁）等事實，又由本院依
    職權調取之聲請人入出境資料（見本院卷第50頁）所載，聲
    請人於95年1 月2 日出境；95年3 月3 日入境。又於95年3
    月7 日出境；95年9 月8 日入境。又於95年9 月14日出境；
    95年11 月28 日入境。又於本院刑事庭將本件刑事附帶民事
    訴訟裁定移送民事庭期日（即95年12月25日）前之95年12月
    15日出境，於96年12月28日入境，再於97年9 月19日出境等
    情以觀，聲請人雖經常離去其住所（即系爭住所），然系爭
    住所之房地原係聲請人所有，迄至96年8 月21日始經法院予
    以強制執行拍賣由他人買受，又聲請人所提上訴書狀所載其
    住址均為系爭住所，並至98年2 月4 日始於所提聲請續行訴
    訟狀始載明送達處所為「江蘇省南京市鼓樓郵政386 號信箱
    ，郵政編號210008」，是聲請人主觀上於96年8 月21日前仍
    有久住於系爭住所並無變更系爭住所之意思，堪予認定。
四、查聲請人於96年8 月21日前並無變更系爭住所之意思，已如
    前述，則本院96年度重上字第5 號損害賠償事件所定96年5
    月23日上午9 時40分進行第一次言詞辯論期日而該言詞辯論
    通知書於同年5 月4 日因送達於系爭住所不獲會晤應受送達
    之聲請人，或同居人、受僱人，乃將該言詞辯論通知書寄存
    送達於該管基隆市警察局第四分局中山派出所並作送達通知
    書二份，一份粘貼於系爭住所門首，另一份置於該住所之屋
    內等情有送達證書1 紙附卷足憑（見本院96年度重上字第5
    號卷第41頁）。因聲請人於該期日無正當理由未到庭，且相
    對人（即被上訴人）到場拒絕辯論，依民事訴訟法第387 條
    規定視同不到場，是兩造於該期日均經合法通知後，皆無正
    當理由而遲誤言詞辯論期日，依同法第191 條規定，視為合
    意停止訴訟。此有該期日言詞辯論筆錄1 份在卷可資佐證（
    見同上卷第48頁）。且此係基於法律規定當然發生視為合意
    停止訴訟程序之效果。嗣本院依職權續行訴訟程序，定96年
    7 月4 日上午9 時35分再行第二次言詞辯論期日，而該言詞
    辯論通知書亦於同年6 月12日因送達於系爭住所，不獲會晤
    應受送達之聲請人或同居人、受僱人，乃又將該言詞辯論通
    知書寄存送達於該管基隆市警察局第四分局中山派出所，並
    作送達證書二份，一份粘貼於系爭住所門首，另一份置於該
    住所屋內等情，有達證書1 紙附卷足憑（見同上卷第64頁）
    ，聲請人仍無正當理由而未到庭，相對人到場拒絕辯論，此
    亦有言詞辯論筆錄1 份在卷可參（見同上卷第68頁）。則依
    上開規定則應視為聲請人撤回上訴。
五、至於聲請人雖主張，其於95年12月15日即已出國，本件應送
    達之住居所，實際上已變更，自不得於系爭住所為寄存送達
    ，況寄存送達亦應依民事訴訟法第138 條之規定為送達。又
    其固因出國未向受訴法院陳明處所，然受訴法院仍應用相當
    方法探查，發現送達處所仍不明，亦應踐行公示送達程序云
    云。惟查聲請人既於上訴狀載明其住所為系爭住所，而聲請
    人亦未向本院陳明其已出國或其住所實際上已變更，復經本
    院查詢聲請人之住所並無變更，且聲請人雖經常離去系爭住
    所，然聲請人主觀上於96年8 月21日前仍有久住於系爭住所
    ，並無變更系爭住所之意思，亦如前述，顯見聲請人於本院
    送達上開二次言詞辯論通知書時（即96年5 月4 日、96年6
    月12日），並無應為送達之處所不明而需依公示送達程序送
    達之情事。又本院上開二次言詞辯論通知書係寄存送達於該
    管基隆市警察局第四分局中山派出所，並作送達通知書兩份
    ，一份粘貼於應受送達人（即聲請人）住所門首，另一份置
    於該住所之屋內以為送達，合於寄存送達程序，有送達證書
    、中華郵政股份有限公司基隆郵局98年10月19日基郵字第09
    80200236號函、電話查詢紀錄單在卷可稽（見本院96年度重
    上字第5 號卷第41頁、第64頁、本院98年度續字第1 號卷第
    52頁、第54頁）。是聲請人前揭主張，應非可採。而本件訴
    訟因兩造二次遲誤言詞辯論期日，依首開說明，應視為聲請
    人撤回上訴，無待法院為任何裁判。本件聲請人聲請續行訴
    訟，於法尚有未合，應予駁回。
六、據上論結，本件聲請為無理由，爰裁定如主文。
中    華    民    國    100   年    2     月    25    日
                              民事第三庭
                                  審判長法官  張國彬
                                  法      官  甯  馨
                                  法      官  吳登輝
以上正本證明與原本無異。
如不服本裁定應於送達後10日內向本院提出抗告狀（並按他造當
事人之人數附繕本），並繳納抗告費新台幣1,000 元。
中    華    民    國    100    年    3    月    1     日
                                  書  記  官  廖素珍